【裁判字號】    98,審保險,75
【裁判日期】    980827
【裁判案由】    給付保險金
【裁判全文】
臺灣臺北地方法院民事判決            98年度審保險字第75號
原      告  甲○○
            丙○○
兼      上
法定代理人  乙○○
被      告  全球人壽保險股份有限公司
法定代理人  丁○○
訴訟代理人  林峻立律師
            王聖舜律師
            趙相文律師
上列當事人間請求給付保險金事件，本院於民國98年8 月13日言
詞辯論終結，判決如下：
    主      文
原告之訴駁回。
訴訟費用新臺幣貳萬零捌佰元由原告負擔。
    事實及理由
一按訴狀送達後，原告不得將原訴變更或追加他訴，但被告同意
  者，不在此限，民事訴訟法第255條第1項第1 款定有明文。本
  件係由原告乙○○提起訴訟，主張依被告與訴外人林麗格間之
  保險契約，被告應就林麗格意外傷亡一事，理賠林麗格之受益
  人（即法定繼承人）保險金新臺幣（下同）2,000,000 元，其
  為林麗格之繼承人，爰依約請求被告給付保險金等語。嗣林麗
  格之其餘繼承人甲○○及丙○○亦追加為原告，並得被告同意
  （見本院98年8 月13日言詞辯論筆錄），是追加之新訴合於前
  開規定，應予准許。
二原告起訴主張：
  (一)林麗格於民國94年3 月31日經由要保人育霖保險經紀人股份
    有限公司（下稱育霖公司）與被告訂立保單號碼為GB61RA25
    12之團體一年定期保險契約，約定以林麗格為被保險人，保
    險內容含一年定期人壽保險、團體傷害保險、團體傷害醫療
    保險、一年定期住院日額保險及一年定期防癌保險，並約定
    定期人壽保險之保險金為2,000,000 元，以林麗格之法定繼
    承人為身故保險金之受益人。95年3 月31日林麗格再經由育
    霖公司與被告續保一年，保險有效期間至96年3 月30日止。
  (二)嗣林麗格於95年3 月間因身體不適就醫確診為乳癌，至96年
    4 月12日因乳癌身故，是其身故與疾病屬連續性事件，被告
    藉故不理賠保險金，實違反壽險互助之基本精神。原告乙○
    ○為林麗格之配偶，原告甲○○、丙○○為林麗格之子女，
    均為林麗格之法定繼承人，爰參考勞工保險條例第20條第1
    項之規定，請求被告依約給付彼等人壽保險之保險金。
  (三)聲明為：被告應給付原告2,000,000 元，及自起訴狀繕本送
    達翌日起至清償日止，按年息百分之5 計算之利息。
三被告則抗辯：
  (一)保險事故須於保險契約有效期間內發生，保險人方有給付保
    險金之義務。林麗格於96年4 月12日身故時與被告間既無有
    效人壽保險契約存在，被告自無給付身故保險金之義務。又
    勞工保險條例第20條第1 項雖規定：「被保險人在保險有效
    期間發生傷病事故，於保險效力停止後一年內，得請領同一
    傷病及其引起之疾病之傷病給付、失能給付、死亡給付或職
    業災害醫療給付」，惟上揭規定適用之對象係依該條例保險
    之人員，於本件保險契約並無適用之餘地。原告另稱本件為
    連續性事件，惟本件保險契約為一年之定期保險契約，根本
    無所謂連續性事件可言。
  (二)聲明為：原告之訴駁回。
四兩造不爭執之事項：
  (一)林麗格於94年3 月31日經由要保人育霖公司與被告訂立保單
    號碼為GB61RA2512之團體一年定期保險契約，約定以林麗格
    為被保險人，保險內容含一年定期人壽保險、團體傷害保險
    、團體傷害醫療保險、一年定期住院日額保險及一年定期防
    癌保險，並約定定期人壽保險之保險金為2,000,000 元，以
    林麗格之法定繼承人為身故保險金之受益人。
  (二)林麗格於95年3 月31日再經由育霖公司與被告續保一年，保
    險內容同前，保險期間至96年3月30日止。
  (三)林麗格於95年3月間經就醫確診罹患乳癌，至96年4月12日因
    乳癌身故。
  (四)原告乙○○為林麗格之配偶；原告甲○○、丙○○為林麗格
    之子女。
五得心證之理由：
  (一)按人壽保險人於被保險人在契約規定年限內死亡，或屆契約
    規定年限而仍生存時，依照契約負給付保險金額之責，為保
    險法第101 條所明定。又系爭團體一年定期人壽保險保單條
    款第5條第1項約定：「被保險人於本契約有效期間內發生殘
    廢或死亡時，本公司（即被告）依照本契約約定給付保險金
    或喪葬費用保險金」，是依法被告僅於其承保之團體一年定
    期人壽保險有效期間，發生被保險人殘廢或死亡之情事，方
    有給付保險金之義務，合先指明。
  (二)查原告之被繼承人林麗格生前曾透過要保人育霖公司，向被
    告投保團體一年定期人壽保險，保險期間至96年3 月30日期
    滿，林麗格嗣於96年4 月12日因罹癌身故等情，為兩造所同
    認，是林麗格並未於該人壽保險契約有效期間內死亡，至臻
    明確，揆諸前開說明，被告自無給付保險金之義務。原告雖
    主張：林麗格係在系爭人壽保險契約有效期間內罹癌，嗣因
    癌症不治身故，因罹癌與死亡為連續事件，被告依約即應給
    付保險金云云，然原告依系爭人壽保險契約得請求被告給付
    身故保險金之權利，係以被保險人林麗格在保險契約有效期
    間內死亡為要件，前已詳論，林麗格死亡時與被告間已無人
    壽保險契約存在，被告即無給付保險金之責，是原告前開主
    張於法不合，自非可採。
  (三)原告復主張參考勞工保險條例第20條第1 項：「被保險人在
    保險有效期間發生傷病事故，於保險效力停止後一年內，得
    請領同一傷病及其引起之疾病之傷病給付、失能給付、死亡
    給付或職業災害醫療給付」之規定，其得請求被告給付保險
    金云云，惟勞工保險制度係為保障勞工生活，促進社會安全
    之目的而設（勞工保險條例第1 條參照），有其特殊之政策
    目的，是勞工保險契約與一般商業保險契約並不相同，該條
    例之規定，於一般商業保險契約自不得遽予適用，是前開規
    定與系爭保險契約並無適用餘地，原告此部分主張，誠非有
    理。
  (四)又按保險契約，由保險人於同意要保人聲請後簽訂，保險法
    第44條亦著有規定，此明揭保險契約之締結，係以要保人與
    保險人意思合致為要件，要保人並無強迫保險人與之締約之
    權利，保險人亦無與任何表明投保意願之人締約之義務。原
    告乙○○雖爭執：系爭定期人壽保險契約到期後，其並未表
    示過不續保，但被告在系爭保險契約到期前，即通知要保人
    不讓林麗格續保，此部分乃違反規定云云，無異主張被告負
    有於原保險契約期滿後主動、強制與林麗格續約之義務，核
    屬無據，亦不足取。
  (五)綜上所述，林麗格身故時與被告間並無保險契約存在，原告
    以受益人之身分，請求被告給付身故保險金2,000,000 元，
    並加給自起訴狀繕本送達翌日起至清償日止，按年息百分之
    5 計算之利息，為無理由，不應准許。
  (六)本案事證已明，兩造其餘攻擊防禦方法及舉證，核與判決結
    果無影響，於茲不贅。
六訴訟費用負擔之依據：民事訴訟法第78條。
中    華    民    國    98    年    8     月    27    日
                  民事第六庭  法  官  陳婷玉
以上正本係照原本作成
如對本判決上訴，須於判決送達後20日內向本院提出上訴狀
中    華    民    國    98    年    8     月    27    日
                              書記官  曾靖雯


司法院資訊處製作；財團法人民間司法改革基金會備份。
